臺灣屏東地方法院民事判決　　　　　　　110年度保險字第9號
　
原　　　告　陶其榮　　現於屏東縣○○鄉○○路000號（法務

訴訟代理人　李衣婷律師
　　　　　　葉永宏律師
被　　　告　新安東京海上產物保險股份有限公司

法定代理人　陳忠鏗　
訴訟代理人　蔡炳光　
被　　　告　第一產物保險股份有限公司

法定代理人　李正漢　
訴訟代理人　王治鑑　
被　　　告　國泰人壽保險股份有限公司

法定代理人　黃調貴　
訴訟代理人　林憲一　
　
上列當事人間請求確認保險金債權存在事件，本院於民國110 年
10月13日言詞辯論終結，判決如下：
    主  文
原告之訴駁回。
訴訟費用由原告負擔。
    事實及理由
一、原告主張：民國102 年7 月25日上午4 時50分許，原告騎乘
    H9S-328 號普通重型機車，沿高雄市路竹區中山路由北往南
    方向行駛，因疏未注意而自撞於停放路旁之9577-TL 號自用
    小客車，而受有頸椎脊髓外傷等重傷害，獲被告新安東京海
    上產物保險股份有限公司（下稱新安東京公司）、第一產物
    保險股份有限公司（下稱第一公司）及國泰人壽保險股份有
    限公司（下稱國泰公司）分別理賠給付新臺幣（下同）164
    萬8250元、140 萬元及93萬6493元保險金。受領後，被告均
    對原告提起刑事詐欺告訴，以及附帶民事訴訟的侵權行為賠
    償損害，請求返還上開金額。結果刑事判決被告犯三個詐欺
    取財罪，而附帶民事部分亦同日分別經二審判決原告負侵權
    行為損害賠償責任，應如數各返還保險金，因不得上訴而確
    定。但刑事判處詐欺取罪是因原告提供不實診斷書請領保險
    金所致，並非認定原告所受傷勢不符合所約定之保險事故，
    故對被告仍有保險金請求權存在。因此於上開民、刑事判決
    後，發函請求被告如數給付保險金但遭拒，致伊受領保險金
    請求權，與被告應賠償給付返還保險金有利害衝突關係，產
    生私法上之不利益。爰依民事訴訟法第247 條規定提起本訴
    ，聲明：㈠確認被告新安東京公司與原告間有164 萬8250元
    之保險金請求權存在。㈡確認被告第一公司與原告間有140
    萬元之保險金請求權存在。㈢確認被告國泰公司與原告間有
    90萬493 元之保險金請求權存在。
二、被告概以：原告提出保險理賠申請後，已分別給付原告如數
    之保險金，之後對原告提起刑事附帶民事侵權損害賠償訴訟
    ，判決確定原告應如數返還，可見原告本訴無受確認判決之
    法律上利益存在等語置辯，均聲明原告之訴駁回。
三、判斷結果：
  ㈠事實經過與原告本訴的理由
    原告先前請求三被告公司分別給付保險金，獲如數理賠後，
    被告因而均對原告提起詐欺取財告訴，並依侵權行為規定附
    帶提起民事訴訟請求原告賠償損害，如數各返請保險金。案
    經二審判處原告三個詐期取財罪（上訴中），就附帶民事訴
    訟判決原告應負侵權損害賠償責任，應各如數返還被告確定
    在案，有各該刑事判決書及附帶民事訴訟判決書附卷可憑，
    兩造概不爭執。而原告為免受此不利益民事判決影響，因此
    發函請被告請求（確認）給付保險金之權利遭拒，遂認為受
    有私法上不利益之危險，故提起本確認之訴。
  ㈡原告本訴顯無確決利益
    因為原告已獲三被告公司理賠而如數受領保險金在案，從此
    再也沒有什麼該保金請求權受不利益之危險發生可能性了，
    當然不發生經由本訴來加以確認同樣該請求權存在的問題，
    這點已甚顯然，不用再特別論述；再說，若真的本訴獲勝，
    原告也不能憑以對被告持各附帶民事訴訟確定判決，在法律
    上所生對其請求如數返還保險金的判決既判力與執行力，形
    成任何阻礙，此從民事再審之訴及強制執行法第18條等規定
    的意旨，即足明瞭，不待費解，顯然其也沒有受確認判決的
    法律上利益可言。上述的法律見解，經當庭闡明後，原告並
    無疑義，有對答筆錄可參。因此，受限於民事訴訟法第247
    條第1 條前段規定：「確認法律關係之訴，非原告有即受確
    認判決之法律上利益者，不得提起之。」原告本訴無待進一
    步調查審理，即知其「顯無理由」，應予駁回。
四、結論：原告之訴為無理由，依民事訴訟法第78條規定，判決
    如主文。
中    華    民    國   110    年    10    月    22    日
                  民事第一庭    法  官  藍家慶
正本係照原本作成。
如對判決上訴，須於判決送達後20日內向本院提出上訴狀，其未
表明上訴理由者，應於提出上訴後20日內向本院補提理由書狀（
均須按他造當事人之人數附繕本）。
如委任律師提起上訴者，應一併繳納上訴審裁判費。
中    華    民    國   110    年    10    月    22    日
                                書記官  粘嫦珠